【裁判字號】    97,易,299
【裁判日期】    970508
【裁判案由】    詐欺
【裁判全文】
臺灣苗栗地方法院刑事判決               97年度易字第299號
公  訴  人  臺灣苗栗地方法院檢察署檢察官
被      告  甲○○
上列被告因詐欺案件，經檢察官聲請簡易判決處刑（97年度偵字
第741 號），本院苗栗簡易庭認為不宜以簡易判決處刑，改依通
常程序審理，被告於準備程序中就被訴事實為有罪之陳述，經本
院告以簡式審判之旨，並聽取當事人之意見後，以簡式審判程序
審理，判決如下：
    主  文
甲○○幫助犯詐欺取財罪，處有期徒刑肆月，如易科罰金，以新
臺幣壹仟元折算壹日。
    事  實
一、甲○○明知將自己銀行帳戶提供他人使用，依一般社會生活
    通常經驗，可得預見該帳戶將幫助不法集團用於收取犯罪所
    得，致使被害人及警方追查無門，竟仍不違背其本意，基於
    幫助詐欺之犯意，於民國96年11月26日至96年12月5 日間某
    時，在不詳地點，將其於96年11月26日向兆豐國際商業銀行
    （下稱兆豐商銀）頭份分行所申請開立帳號為00000000000
    號帳戶之存摺、金融卡及密碼，交付予年籍不詳之成年人。
    再由該成年人交給其所屬之不法犯罪集團，供該不法犯罪集
    團作為犯罪所得提、領、匯款使用，而以此方式幫助該不法
    犯罪集團向他人詐取財物。嗣犯罪集團取得前開帳戶之存摺
    、金融卡及密碼後，即由其中1 名不詳年籍成員基於詐欺之
    犯意，以電話聯絡乙○○○，佯稱係檢察官，因乙○○○之
    身分資料遭人冒用，需匯款供監管以資證明自身清白，乙○
    ○○不疑有他，旋即於96年12月5 日下午1 時40分許，前往
    臺北縣板橋市○○路○ 段20號合作金庫銀行板橋分行，依其
    指示匯款新臺幣（下同）35萬8 千元至甲○○前開帳戶中，
    嗣匯款完成後，款項旋即遭不法犯罪集團提領一空。後因乙
    ○○○發覺有異，報警後始循線查獲。
二、案經新竹市警察局第二分局報告臺灣苗栗地方法院檢察署檢
    察官偵查後聲請簡易判決處刑。
    理  由
一、被告甲○○對於上述犯罪事實坦承不諱，核與被害人乙○○
    ○陳述的被詐騙情節若合符節，且有匯款單1 張、被告兆豐
    銀行頭份分行帳號為00000000000 號帳戶交易往來明細表1
    份在卷可考，足見被告自白與事實相符，應堪採信。
二、又金融帳戶為個人理財之工具，申請開設金融帳戶並無任何
    特殊之限制，一般民眾皆能自由申請開戶，並得同時在不同
    金融機構申請多數存款帳戶使用，乃眾所週知之事實。依一
    般人之社會生活經驗，倘係合法收入，本可自行向金融行庫
    開戶使用，而無向他人購買或租用帳戶之必要。如他人不以
    自己名義申請開戶，而向他人收購或租用金融機構帳戶使用
    ，衡諸常情，應係為免他人得知使用帳戶者之真實身分，故
    應能合理懷疑收購帳戶之人目的在於供犯罪所用。況近來新
    聞媒體，對於不肖犯罪集團常大量收購或使用他人存款帳戶
    後，再持以供作犯罪使用，藉此逃避檢警查緝之情事，亦多
    所報導；又一般人亦均有妥為保管及防止他人任意使用存摺
    、金融卡及密碼之認識，縱特殊情況偶須交付他人使用，亦
    必深入瞭解用途及合理性，始予提供，且該等專有物品如落
    入不明人士手中，而未加以闡明正常用途，極易被利用為與
    財產有關之犯罪工具，此乃依一般生活經驗即能體察之常識
    ，而對於非有正當理由，竟徵求他人提供帳戶者，客觀上可
    預見其目的，係供為某筆資金之存入，後再行領出之用，且
    該筆資金之存入及提領過程係有意隱瞞或掩飾行為人之真實
    身分之用意，一般人本於一般認知能力均易於瞭解，是被告
    應可預見將帳戶存摺、金融卡及密碼提供他人使用，將幫助
    他人實施犯罪，仍將之交付予不詳姓名年籍之成年人及其所
    屬詐欺集團使用，顯預見縱有人以其金融帳戶向社會大眾詐
    欺財物，避免遭查獲，亦不違背其本意至明。綜上所述，被
    告幫助詐欺取財之犯行，洵堪認定。
三、核被告甲○○所為，係犯刑法第339 條第1 項、第30條第1
    項前段之幫助詐欺取財罪，應依刑法第30條第2 項減輕其刑
    。爰審酌被告之素行及犯罪之動機、目的、手段，所為係助
    長詐欺集團之猖獗，影響社會交易安全，增加被害人追償及
    警察機關偵查犯罪之困難。另斟酌被害人遭詐騙匯入其帳戶
    內之款項為35萬8 千元損失非小，及其犯後於本院坦承犯行
    ，犯後態度尚佳等一切情狀，量處如主文所示之刑，並諭知
    易科罰金之折算標準。
據上論斷，應依刑事訴訟法第452 條、第273 條之1 第1 項、第
299 條第1 項前段，刑法第339 條第1 項、第30條第1 項前段、
第2 項、第41條第1 項前段，刑法施行法第1 條之1 ，判決如主
文。
本案經檢察官李基彰到庭執行職務。
中    華    民    國    97    年    5     月    8     日
                  刑事第三庭  法  官  呂曾達
以上正本證明與原本無異。
如不服本判決，應於判決送達後10日內向本院提出上訴狀（應抄
附繕本），其未敘述上訴理由者，應於上訴期間屆滿後20日內補
提理由書狀於本院，上訴於臺灣高等法院臺中分院。告訴人或被
害人如對於本判決不服者，應具備理由請求檢察官上訴，其上訴
期間之計算係以檢察官收受判決正本之日期為準。
                              書記官  許千士
中    華    民    國    97    年    5     月    9     日
附錄本案論罪科刑法條
中華民國刑法第339條第1項。
中華民國刑法第339條
（普通詐欺罪）
意圖為自己或第三人不法之所有，以詐術使人將本人或第三人之
物交付者，處5 年以下有期徒刑、拘役或科或併科1 千元以下罰
金。
以前項方法得財產上不法之利益或使第三人得之者，亦同。
前二項之未遂犯罰之。


司法院資訊處製作；財團法人民間司法改革基金會備份。
